臺灣高等法院交通事件裁定　　　　　　　　　　　　九十三年度交抗字第七○八號
　　抗　告　人
　　即受處分人　甲○○
右抗告人因違反道路交通管理處罰條例案件，不服臺灣新竹地方法院，中華民國九十
三年八月三十一日所為裁定（九十三年度交聲字第一三四號），提起抗告，本院裁定
如左：
    主  文
原裁定撤銷，發回臺灣新竹地方法院。
    理  由
一本件原裁定駁回抗告人之聲明異議，係依卷附內政部警政署國道公路警察局舉發違
  反道路交通管理事件通知單，認定抗告人於民國九十三年四月十四日十二時四十分
  許，駕駛七Ｑ─二九九○號自用小客車，行經國道一號高速公路南向一百一十二公
  里限速一百公里路段，以時速一百一十六公里超速行駛，經警以雷射槍測速器查獲
  攔停、掣單舉發。並以：抗告人雖否認違規，辯稱：警員就其所舉發之事實，未據
  出示雷射槍測速器鎖定車輛超速數據或照片以資佐證云云，但本件舉發員警所用雷
  射測速槍，其距離精度及速度測定，皆已符合出廠規格，有檢驗證明附卷可查；抗
  告人經警攔停舉發當時，並未提出異議，且已簽收違反道路交通管理事件通知單，
  其對違規事項不服卻未據理力爭，顯與常情不符；又交通警察掣單舉發道路交通違
  規事實，係公務員基於職務上之公權力，依法就特定之具體事件所為具備公法效果
  之單方行政行為，基於公務員為公法上行為具有公信力之原則，當可被推定為真正
  ，其據以依法處分之事實，亦為正確無誤，刑事訴訟法有關證據之規定，與交通違
  規裁罰之行政秩序罰本質不合部分，不在準用之列，抗告人就其所為警員舉發有誤
  之抗辯，既未提出相關證據以供調查，是其空言否認違規超速，難以採信。因認原
  行政處分機關適用道路交通管理處罰條例第六十三條第一項第一款對於抗告人裁處
  罰鍰，並予違規記點，並無不合，為其論斷之基礎。
二惟查：(一)刑事訴訟法有關證據之規定，對於依據道路交通管理處罰條例所裁處之行
  政罰事件，就其事件性質不合部分，固不在當然準用之列，但行政機關對於人民有
  所處罰，必須確實證明其違法之事實，倘不能確實證明違法事實之存在，其處罰即
  不能認為合法，亦即行政機關對其主張人民違反法律上之義務而應受罰之行為，仍
  應參照行政程序法第三十六條、第四十三條規定調查證據，並斟酌當事人及相關人
  員之陳述與調查事實及證據之結果，依論理及經驗法則判斷事實之真偽，以作為處
  分根據，必其業已積極證明確有違反禁止規定或作為義務之行為，始能因行為人不
  能證明自己為無過失而予科罰（參照最高行政法院三十九年判字第二號判例、九十
  二年度判字第一四九五號判決）。原裁定以「公務員基於職務上之公權力所為行政
  行為，基於公信力當可被推定為真正，其據以依法處分之事實，亦為正確無誤」，
  認為抗告人就其否認違規之抗辯必須先負舉證責任，適用法則不無違誤。(二)交通警
  察所掣發之舉發違反道路交通管理事件通知單，其性質僅為向該管處分機關（監理
  站或交通事件裁決所）以及受舉發人告知舉發之觀念通知，作用在於促使發動相關
  調查及處分之行政程序，對於受舉發人是否確有應受處罰之違規行為，並無據以認
  定事實之證明效力，尤不得以受舉發人已受合法送達為由，遽認其對舉發內容並無
  爭執。此觀之卷附舉發違反道路交通管理事件通知單所載「本單之處罰於裁決前，
  應給予違規行為人陳述之機會」、「受處分人不服第八條主管機關所為處罰，得於
  接到裁決書之翌日起十五日內，向管轄地方法院聲明異議」等語至明。原裁定以抗
  告人業已簽收違反道路交通管理事件通知單，卻未據理力爭，認其對於違規事項聲
  明不服顯違常理，亦有可議。(三)道路交通管理處罰事件，現場執行取締告發之公務
  員就其親歷見聞受處分人之違規事實，倘依法律規定具結作證，並已依法賦予相關
  當事人對質詰問之機會，固不得僅因具有執勤人員身分，而否定其人證之價值，但
  依道路交通管理處罰條例第八十九條、道路交通案件處理辦法第二十六條準用刑事
  訴訟法第一百五十九條第一項規定，仍不得逕以其在審判外之言詞或書面陳述作為
  證據。卷查本件舉發違反道路交通管理事件通知單既已載明填單人為國道公路警察
  局第二警察隊造橋分隊所屬員警趙順璋、朱鈺政，則抗告人被舉發違規當時究竟實
  情如何，原非不得適用人證規定傳訊查明。原法院對此並非不能或不易調查之事項
  ，僅經函請原舉發警察機關書面說明，遽憑上開並無證據能力之舉發通知而為對於
  抗告人不利之認定，尤欠允洽。抗告論旨指摘原裁定不當，尚非全無理由，應由本
  院撤銷原裁定，並發回原法院查明更為裁定，期臻翔適。
三依道路交通管理處罰條例第八十九條、道路交通案件處理辦法第二十六條、刑事訴
  訟法第四百十三條前段，裁定如主文。
中　　　華　　　民　　　國　　九十三　　年　　　九　　　月　　二十二　　日
                              臺灣高等法院交通法庭
                                  審判長法  官　曾　德　水
                                        法  官　魏　新　國
                                        法  官　林　勤　綱
右正本證明與原本無異。
不得再抗告。
                                        書記官  王  增  華
中　　　華　　　民　　　國　　九十三　　年　　　九　　　月　　二十三　　日
